臺灣屏東地方法院民事判決　　　　　107年度重家繼訴字第4號
　
原　　　告　戴林龍英

訴訟代理人　薛西全律師
訴訟代理人　劉妍孝律師
複代理人　　王俊凱律師
被　　　告　戴志超　

被　　　告　戴志恭　


被　　　告　戴志偉　



被　　　告　戴毓嫻　


前列戴志偉、戴毓嫻共同
訴訟代理人　戴志超　
前列戴志超、戴志恭、戴志偉、戴毓嫻共同
訴訟代理人　洪濬詠律師
被　　　告　戴聖銘　


訴訟代理人　高紹珉律師
訴訟代理人　陳樹村律師
上列當事人間請求履行分割協議等事件，本院於110 年11月10日
辯論終結，判決如下：
    主  文
兩造繼承被繼承人戴松鄉所遺如附表1 所示之財產，應分配予原
告之剩餘財產差額為新台幣1530萬5,157 元，其餘扣除剩餘財產
分配差額後之遺產，准予分割，並按附表1 「分割方法欄」所示
。
訴訟費用兩造依附表2 「訴訟費用負擔欄」所示比例負擔。
    事實及理由
壹、程序方面
  按訴狀送達後，原告不得將原訴變更或追加他訴。但請求之
    基礎事實同一、該訴訟標的對於數人必須合一確定時，追加
    其原非當事人之人為當事人及不甚礙被告之防禦及訴訟之終
    結，不在此限；原告於判決確定前，得撤回訴之一部，民事
    訴訟法第255 條第1 項第2 、5 、7 款、第262 條第1 項前
    段分別定有明文。本件原告最初起訴聲明為：被繼承人戴松
    鄉所有如附表1.及附表2 所示遺產，分割如附表3 所示。（
    院卷一第1 頁）；嗣變更追加其聲明為：㈠兩造應協同就附
    表1 編號1-7 之土地，編號8 、10之建物辦理繼承登記。㈡
    被告應於繼承被繼承人戴松鄉遺產範圍內，連帶給付原告新
    台幣（下同）1530萬5,157 元。㈢被告戴聖銘應給付新台幣
    300 萬5,000 元予戴松鄉之全體繼承人，由全體繼承人公同
    共有。㈣基於前二項聲明，前開被繼承人戴松鄉之遺產扣除
    原告剩餘財產分配後，依兩造應繼分分割（詳如附表8)（院
    卷四第50頁）。其所為訴之追加及變更，核與前揭法條規定
    相符，自應准許。
  嗣兩造就上開聲明㈠至㈢部分達成調解，有調解筆錄在卷可
    按（院卷四第55-57 頁），故本院僅就㈣部分審理，合先敘
    明。
貳、實體方面
  原告主張：原告戴林龍英為被繼承人戴松鄉之配偶與被告戴
    志超、戴志恭、戴志偉、戴毓嫻（上四人為原告與戴松鄉之
    子女），及被告戴聖銘同為戴松鄉之合法繼承人，兩造法定
    應繼分比例（附表2 每人各6 分之1)；戴松鄉於105 年11月
    7 日死亡，其遺產如附表1 所示（下合稱系爭遺產），原告
    已支出代墊之遺產管理費用，原告為全體繼承人墊付之128
    萬2,440 元（兩造均不爭執）。其名下土地有附表1 編號1
    屏東縣○○鄉○○段0000地號2,193.06㎡（全部）（下稱
    1019地號土地），編號2 屏東縣○○鄉○○段0000地號，
    2,957.28㎡（1/2 ）（下稱1020地號土地）、編號3 屏東縣
    ○○鄉○○段0000地號，1,103.68㎡（全部）（下稱1021地
    號土地）、編號4 屏東縣○○鄉○○段0000地號，156.46㎡
    （1/2 ）（下稱1023地號土地），編號5 屏東縣○○鄉○○
    段00000 地號（下稱155-1 地號土地），895.52㎡（全部）
    、編號6 臺北市○○區○○段○○段000 地號，588 ㎡（
    121/10000 ）（下稱279 地號土地）、編號7 臺北市○○區
    ○○段○○段00000 地號，164 ㎡（121/10000 ）（下稱
    279-1 地號土地）等土地、編號8 臺北市○○區住○里0 鄰
    ○○路0 段00號12樓房屋（全部）（下稱12樓房屋），編號
    9 屏東縣○○鄉○○村0 鄰○○路0 號房屋（全部）（下稱
    2 號房屋）、編號10屏東縣○○鄉○○村0 鄰○○路0000巷
    00號房屋（全部）（下稱67號房屋），戴松鄉於屏東佳冬鄉
    土地上建物有二：2 號未保存登記房屋，坐落155-1 地號土
    地（健松營造工程有限公司設立），另一為67號房屋（昌北
    段6 建號，附表1 編號10），坐落1019地號土地上（附表1
    編號1 ）。戴志超所有門號碼為大東路1 之29號房屋（原門
    牌號碼為大豐路1230巷17號，即佳冬鄉昌北段4 建號，下稱
    29號房屋），坐落於1021地號土地上（即附表1 編號3 ）。
    附表1 編號1 至4 ，即1019、1020、1021、1023地號四筆土
    地，及坐落1019地號土地上之附表1 編號10即67號房屋。附
    表1 編號5 之155-1 地號及坐落該土地上之附表1 編號9 之
    2 號未保存登記建物，健松營造工程有限公司（下稱健松營
    造）設立登記於此。附表1 編號6 、7 、8 之12樓房屋及坐
    落土地（即279 、279-1 地號土地）為健松有限公司所在地
    （下稱健松公司）。及附表1 編號11-35 之存款與編號36
    -67 之投資，與編號68-69 之保險，編號70之汽車一部等遺
    產（下合稱系爭遺產），嗣兩造就㈠兩造應協同就附表1 編
    號1-7 之土地，編號8 、10之建物辦理繼承登記。㈡被告應
    於繼承被繼承人戴松鄉遺產範圍內，連帶給付原告1530萬
    5,157 元部分達成調解，惟就分割方法兩造未能達成協議，
    爰依法訴請兩造繼承被繼承人戴松鄉所遺如附表1 所示之財
    產，應分配予原告之剩餘財產差額為1530萬5,157 元，其餘
    扣除剩餘財產分配差額後之遺產，准予分割，並按附表1 所
    示之比例分配之。聲明求為判決：兩造繼承被繼承人戴松鄉
    所遺如附表1 所示之財產，應分配予原告之剩餘財產差額為
    1530萬5,157 元，其餘扣除剩餘財產分配差額後之遺產，准
    予分割，並按附表1 所示原告主張之比例分配之。
  ㈠被告戴聖銘則以：對系爭遺產之範圍與上開調解內容均不
      爭執，且同意遺產如附表1 編號1 至10之鑑價結果，惟對
      分割方法則第一抗辯為附表1 編號2 、3 、62之遺產主張
      由被告戴聖銘取得，因1020地號土地，現由被告戴聖銘之
      母林玉流使用收益中，於系爭1020地號土地上有戴松鄉生
      前與林玉流一同經營之健松營造之倉庫、車庫、樣品屋。
      且戴聖銘將來有意與林玉流繼續經營健松營造。而編號3
      之1021地號土地上有大豐路17號農舍，而該農舍為戴聖銘
      自小與林玉流、戴松鄉一起居住生活之址，被告戴聖銘之
      母林玉流現仍居住於該址，因感情因素，應分戴聖銘；又
      1021與1020地號土地相鄰，倘系爭二筆土地均分歸戴聖銘
      所有，合於土地最大利益，而編號62之股權/ 健松營造理
      由同前所述，被告戴聖銘有意回鄉與林玉流繼續共同經營
      健松營造，故該股權之出資額應分歸被告戴聖銘所有。倘
      被告戴聖銘主張分得之遺產價額總額，倘超過戴聖銘之應
      繼分價額，被告戴聖銘願以價金補償其他繼承人。倘上開
      被告戴聖銘主張之分割方法無理由，被告戴聖銘第二主張
      附表1 編號12至47之存款、投資全由戴林龍英依剩餘財產
      分配取得，編號48由戴林龍英剩餘財產取得60% ，餘40%
      由兩造依附表2 之應繼分比例分割，遺產管理費1,28萬
      2,440 元部分，兩造均不爭執，同意由附表1 編號67投資
      、編號68其他（保險）、編號69其他（保險），由戴林龍
      英分割取得（扣繳遺產管理費) 。附表1 編號70其他LEXU
      S 自用小客車，兩造均同意由戴志超提出200,000 元給繼
      承人全體後，由戴志超分割取得，至於附表1 編號1 至10
      之不動產，編號48之40% 及編號49至66號投資均由兩造依
      附表2 應繼分比例分割等語。答辯聲明：依被告所提分割
      方法分割系爭遺產等語。
    ㈡戴志超、戴志恭、戴志偉、戴毓嫻則以：對系爭遺產之範
      圍與上開調解內容均不爭執，且同意遺產如附表1 編號1
      至10之鑑價結果，遺產管理費1,28萬2,440 元部分，兩造
      均不爭執，同意由附表1 編號67投資、編號68其他（保險
      ）、編號69其他（保險），由戴林龍英分割取得（扣繳遺
      產管理費) 。附表1 編號70其他LEXUS 自用小客車，兩造
      均同意由戴志超提出200,000 元給繼承人全體後，由戴志
      超分割取得，同意原告主張分割方法等語。
  不爭執事項（院卷三第25-26 頁、院卷四第37-39 頁）
    ㈠原告戴林龍英為被繼承人戴松鄉之配偶與被告戴志超、戴
      志恭、戴志偉、戴毓嫻（上四人為原告與戴松鄉之子女）
      ，及被告戴聖銘同為戴松鄉之合法繼承人（附表2 所載應
      繼分各1/6 ），戴松鄉於105 年11月7 日死亡，其遺產如
      附表1 所示，此有本院少家庭函查資料、繼承系統表、除
      戶謄本及戶籍謄本與106 年11月8 日財政部南區國稅局遺
      產稅核定通知書、遺產稅繳清證明書在卷可證（院卷一第
      15-35 、58-63 、146 頁）。
    ㈡原告為戴松鄉之配偶，依民法第1030條之1 之規定，得向
      被繼承人主張剩餘財產分配請求權，被繼承人之遺產總額
      應扣除原告可主張之1530萬5,157 元；原告預先墊付之遺
      產管理費用共128 萬2,440 元（院卷一第14、24頁），亦
      有上開遺產稅核定通知書在卷可按，兩造對此均不爭執。
    ㈢原告起訴狀附表1 編號71、72之部分，因保單受益人為戴
      志超、戴志恭，此部分亦應從遺產總額中扣除。
    ㈣本件送請歐亞不動產估價師聯合事務所鑑價：
      ⒈屏東縣○○鄉○○段00000 地號土地及其上屏東縣○○
        鄉○○路0 號未保登建物土地面積：895.52平方公尺（
        270.89坪）。未保存登記建物面積：221.80平方公尺（
        67.09 坪）。估價金額：新台幣317 萬0,993 元
      ⒉屏東縣○○鄉○○段0000000000000000000地號土地
        。屏東縣○○鄉○○路0000巷00號（昌北段6 建號）房
        屋。土地面積：4,853.61平方公尺（1,468.21坪）。
        建物面積：345. 50平方公尺（104.51坪）。
        估價金額：1641萬2,362元。
      ⒊台北市○○區○○段○○段000 000000 地號土地。
        台北市○○區○○路○段00號十二樓(大安區大安段一
        小段884建號）房屋 。
        估價金額：2203萬5,000 元
        上開不動產合計估價4161萬8,355 元。
    ㈤本件送請財團法人臺灣公證鑑定中心鑑定：
      ⒈健松有限公司於105 年11月7 日之股權合理市價為負肆
        仟貳佰玖拾萬參仟陸佰參拾肆元整（NT$-42,903 ,634
        元），每股股價為負參拾伍元柒角伍分整（NT$ -35.75
        元）。
      ⒉健松營造工程有限公司於105 年11月7 日之股權合理市
        價為肆佰肆拾壹萬陸仟柒佰柒拾陸元整（NT$4 ,416,77
        6 元），每股股價為壹拾肆元柒角貳分整（NT$14.72元
        ）。
    ㈥被繼承人之遺產總額扣除原告所主張之剩餘財產分配1530
      萬5157元、原告預先墊付之遺產管理費用128 萬2,440 元
      、受益人為被告戴志超及戴志恭之保單後，戴聖銘等人已
      領取300 萬5,000 元、戴林龍英已取得10萬15元、戴志恭
      已取得80,000元，被繼承人之遺產總額為5219萬704 元;
      各繼承人之應繼分價額為869 萬8,451元（計算式：
      52,190,704/6 =8,698,451) 。
    ㈦戴志超前以坐落屏東縣○○鄉○○段0000地號土地上同段
      建號4 建物即門牌號碼屏東縣○○鄉○○路0000巷00號（
      現整編為同鄉大東路1 之29號房屋）二層農舍，面積
      199.52平方公尺（下稱系爭農舍），為其所有，主張訴外
      人林玉流即戴聖銘之母無權占有上開土地及系爭農舍，依
      民法第767 條第1 項前段、中段規定起訴，請求林玉流返
      還系爭農舍及農舍之所有權狀與使用執照，經本院107 年
      度訴字第633 號判決判命「被告林玉流應將坐落屏東縣○
      ○鄉○○段0000地號土地上( 附表1 編號3 之土地）同段
      建號4 號（即門牌號碼屏東縣○○鄉○○路0000巷00號）
      二層農舍謄空遷讓返還與原告，並將前項農舍之屏枋建字
      第九九七號建物所有權狀正本及屏建管使佳字Ｂ001 號使
      用執照正本各壹件返還原告。」，林玉流不服提起上訴，
      經臺灣高等法院高雄分院以108 年上易字第386 號判決「
      上訴駁回」確定（109 年2 月26日確定，下合稱系爭前案
      判決），系爭前案判決爭點之一為兩造間有無借名登記關
      係存在（即林玉流是否為系爭農舍真正所有權人，得主張
      有權占有），經本院判決及高雄高分院均認戴志超與林玉
      流間，未存有借名登記之法律關係，戴志超為系爭農舍之
      所有權人，故判決戴志超勝訴確定等語，有本院上開判決
      及高雄高分院判決、土地與建物謄本等附卷可參（院卷一
      第67-68 、74、卷二第141-143 頁、150-153 頁）。
    ㈧戴松鄉於屏東佳冬鄉土地上建物有二：其一為上開大東路
      2 號未保存登記房屋（附表1 編號9 、健松營造工程有限
      公司設立），坐落佳冬鄉武丁段155-1 地號土地（附表1
      編號5 ）；另一為大豐路1230巷67號房屋（昌北段6 建號
      ，附表1 編號10），坐落昌北段1019地號土地上（附表1
      編號1 ）。
    ㈨戴志超所有門號碼為大東路1 之29號房屋（原門牌號碼為
      大豐路1230巷17號，即佳冬鄉昌北段4 建號），則坐落於
      戴松鄉名下昌北段1021地號土地上（即附表1 編號3 ）。
    ㈩附表1 編號1 至編號4 ，即屏東縣○○鄉○○段0000地號
      、1020地號、1021地號、1023地號四筆土地，及坐落1019
      地號土地上之附表1 編號10即門牌為大豐路1230巷67號房
      屋（昌北段6 建號) 。
    附表1 編號5 之屏東縣○○鄉○○段00000 地號及坐落該
      土地上之附表1 編號9 門牌大東路2 號未保存登記建物，
      有國稅局營利事業所得稅結算申報核定通知書在卷可參（
      院卷一第306 頁），健松營造工程有限公司設立登記於此
      。
    附表1 編號6 、7 、8 之門牌號碼為台北市○○區○○路
      ○段00號12樓房屋（即大安段一小段884 建號）及坐落土
      地（即大安段一小段279 、279-1 地號土地）為健松有限
      公司所在地，有公司設立變更登記事項卡在卷可參。
  本件爭點：（院卷四第71頁）
    系爭遺產之分割方法為何？茲分敘如下：
    ㈠按繼承人得隨時請求分割遺產，但法律另有規定或契約另
      有訂定者，不在此限；繼承人有數人時，在分割遺產前，
      各繼承人對於遺產全部為公同共有；公同共有物之分割，
      除法律另有規定外，準用關於共有物分割之規定；各共有
      人，除法令另有規定外，得隨時請求分割共有物，但因物
      之使用目的不能分割或契約訂有不分割之期限者，不在此
      限，民法第1164條、第1151條、第830 條第2 項、第823
      條第1 項分別有明文。而訴求分割共有物之目的，在消滅
      共有關係，至於分割之方法，則由法院依職權定之，不受
      當事人聲明之拘束（最高法院68年台上字第3247號判例意
      旨參照）。是遺產之分割方法，法院有自由裁量之權，不
      受共有人主張之拘束，然應斟酌當事人之聲明、各繼承人
      之利害關係、遺產之性質及價格、利用價值、經濟效用、
      經濟原則及使用現狀、各繼承人之意願、全體共有人之利
      益等相關因素，而為公平妥適之判決。
    ㈡經查原告戴林龍英為被繼承人戴松鄉之配偶與被告戴志超
      、戴志恭、戴志偉、戴毓嫻（上四人為原告與戴松鄉之子
      女），及被告戴聖銘同為戴松鄉之合法繼承人（附表2 應
      繼分各1/6 ），戴松鄉於105 年11月7 日死亡，其遺產如
      附表1 所示，繼承人間既無法協議分割，復無不分割之協
      議，原告為戴松鄉之繼承人，依民法第1164條前段請求分
      割系爭之遺產，自應予准許。
    ㈢按債權與其債務同歸一人時，債之關係消滅，但其債權為
      他人權利之標的或法律另有規定者，不在此限；繼承人對
      於被繼承人之權利、義務，不因繼承而消滅，民法第344
      條、第1154條分別定有明文。是繼承人對於被繼承人有債
      權時，自不因繼承而混同消滅。次按繼承人中如對於被繼
      承人負有債務者，於遺產分割時，應按其債務數額，由該
      繼承人之應繼分內扣還，民法第1172條定有明文。考其立
      法意旨，在於繼承人對被繼承人負有債務時，若先由繼承
      人分割取得應繼財產，嗣再清償對被繼承人所負債務，徒
      增法律關係複雜，為簡化之故，乃設此規定。是被繼承人
      對於繼承人所負債務，而應由全體繼承人負返還之義務，
      於遺產分割時應如何扣還，法雖無明文，惟如由該繼承人
      自被繼承人處取得應繼財產後，再向全體繼承人請求清償
      債務，同將使法律關係趨於複雜，本於簡化繼承之法律關
      係，得類推適用民法第1172條規定，由應繼財產中扣還該
      繼承人。查戴林龍英得請求戴松鄉之繼承人給付夫妻剩餘
      財產差額之半數1530萬5,157 元，業據本院調解成立，業
      如前述，惟此係因繼承人繼承戴松鄉對於戴林龍英之夫妻
      剩餘財產分配債務，依民法第1153條規定於繼承遺產之範
      圍內負連帶清償責任，仍屬繼承人之債務，繼承人內部應
      依應繼分比例負擔，且兩造就此部分未有合意不予分割之
      情形，依上說明，應於分割遺產時為一體分割，並由附表
      1 所示遺產中扣還戴林龍英；且兩造均同意自戴松鄉之遺
      產扣除遺產管理費128 萬2,440 元；惟就系爭遺產何部分
      先扣除上開剩餘財產之差額及扣除後之遺產如何分割，原
      告多次提出和解方案，惟兩造均無共識，兩造僅就附表1
      編號61投資，股權/ 健松有限公司（出資額4,600,000 ）
      、現值0 元與附表1 編號62之投資，股權/ 健松營造工程
      有限公司（出資額1,500,000 ）3,673,710 股, 現值2,20
      萬8,388 元，同意兩造各1/6 分別共有。與遺產管理費
      1,28萬2,440 元部分，同意由附表1 編號67投資，安聯豐
      收（11/7）配息,1萬5,705 元，由戴林龍英分割取得（
      扣繳遺產管理費) 及附表1 編號68之國泰人壽月月享利變
      額年金保險（0000000000）保單價值86萬6,558 元，由戴
      林龍英分割取得( 扣繳遺產管理費) 。和附表1 編號69，
      國泰人壽新富貴保本投資鏈結型保險（0000000000）保單
      價值40萬1,375 元，由戴林龍英分割取得（扣繳遺產管理
      費) 。其餘部分兩造均未有共識；故上開部分依此方式分
      配。
    ㈣又按剩餘財產差額分配是夫妻財產之清算與分割，與繼承
      財產無關，故聯合財產關係若因夫妻一方先他方死亡而消
      滅，應先依民法第1028條、第1029條規定，分離夫妻各自
      之原有財產，嗣後生存配偶再依同法第1030條之1 規定請
      求剩餘財產差額之1/2 ；經依上開規定清算分離後，屬死
      亡配偶之財產者，始屬其遺產，生存配偶尚得再依繼承法
      有關規定與其他繼承人共同繼承。是可知夫妻之一方於他
      方死亡時，應先扣除歸生存配偶之剩餘財產後，其餘方為
      被繼承人之遺產，且土地與建物均同屬一人所有為民法之
      重要原則，查戴志超前以1021地號土地上同段建號4 建物
      即門牌號碼屏東縣○○鄉○○路0000巷00號（現整編為同
      鄉大東路1 之29號房屋）二層農舍，面積199.52平方公尺
      （下稱系爭農舍），為其所有，主張林玉流即戴聖銘之母
      無權占有上開土地及系爭農舍，依民法第767 條第1 項前
      段、中段規定起訴，請求林玉流返還系爭農舍及農舍之所
      有權狀與使用執照，經本院107 年度訴字第633 號判決判
      命「被告林玉流應將坐落屏東縣○○鄉○○段0000地號土
      地上( 附表1 編號3 之土地）同段建號4 號（即門牌號碼
      屏東縣○○鄉○○路0000巷00號）二層農舍謄空遷讓返還
      與原告，並將前項農舍之屏枋建字第九九七號建物所有權
      狀正本及屏建管使佳字Ｂ001 號使用執照正本各壹件返還
      原告。」，林玉流不服提起上訴，經臺灣高等法院高雄分
      院以108 年上易字第386 號判決「上訴駁回」確定（109
      年2 月26日確定，下合稱系爭前案判決），系爭前案判決
      爭點之一為兩造間有無借名登記關係存在（即林玉流是否
      為系爭農舍真正所有權人，得主張有權占有），經本院判
      決及高雄高分院均認戴志超與林玉流間，未存有借名登記
      之法律關係，戴志超為系爭農舍之所有權人，故判決戴志
      超勝訴確定等語，有本院上開判決及高雄高分院判決、土
      地與建物謄本等附卷可參（院卷一第67-68 、74、卷二之
      141-143 頁、150-153 頁）。故兩造間就上開建物迭有爭
      執，為避免日後爭議，爰將附表1 編號3 之1021地號土地
      分配予原告（即戴志超之母），由原告戴林龍英剩餘財產
      分配取得。編號1 之1019地號土地、編號2 之1020地號土
      地，編號4 之1023地號土地與武丁段155-1 地號土地（68
      ％），由原告剩餘財產分配取得。而附表編號1 至4 所示
      價值合計為1317萬9,995 元【計算式：
      5,373,540 ＋4,338,713 ＋3,238,442 ＋118,300 ＝
      13,068,995】，尚不足抵償1530萬5,157 元，尚餘223 萬
      6,162 元；從而，附表1 編號5 之155-1 地號，原告得依
      剩餘財產分配及分割遺產等法律關係，戴林龍英剩餘財產
      分配取得68% ，所餘32% 由兩造按應繼分1/6 比例分割，
      另編號21之存款，原告戴林龍英剩餘分配取得99,382元，
      剩餘43,379元由兩造按應繼分各1/6 比例分割。林玉流敗
      訴業已確定，已無占有使用系爭農舍之合法權源，故被告
      戴聖銘之答辯，尚非可取。
    ㈤遺產分割部分：
      至於附表1 編號5-10之不動產，附表1 編號5 之155-1 地
      號，原告依剩餘財產分配取得68% ，所餘32% 與編號10之
      67號房屋均由兩造依應繼分1/6 比例分割；附表1 編號6
      、7 、8 之門牌號碼為12樓房屋及坐落土地（即大安段一
      小段279 、279-1 地號土地）為健松有限公司所在地，有
      公司設立變更登記事項卡在卷可參（卷一第296-298 頁）
      ；附表1 編號5 之155-1 地號及坐落該土地上之編號9 之
      2 號未保存登記建物，有國稅局營利事業所得稅結算申報
      核定通知書在卷可參（院卷一第306 頁），健松營造工程
      有限公司設立登記於此。而上開二公司之股份既由兩造共
      有，則該二公司所在地之土地與建物，自仍應由兩造共有
      ，爰由兩造按應繼分各1/6 比例分割取得；至於附表1 編
      號11-60 、63-66 之投資與存款等，為求公允，爰由兩造
      按應繼分各1/6 比例分割；而附表1 編號70 LEXUS自用小
      客車，兩造均同意由戴志超提出200,000 元給繼承人全體
      後，由戴志超分割取得，爰定分割方法如兩造合意。按民
      法第1150條規定，遺產管理、分割及執行遺囑之費用，由
      遺產中支付之。又被繼承人之喪葬費用既為完畢被繼承人
      之後事所不可缺，復參酌遺產及贈與稅法第17條第1 項第
      9 款亦規定被繼承人之喪葬費用由繼承財產扣除，自應由
      遺產負擔之。兩造均同意遺產管理費128 萬2,440 元部分
      ，同意由附表1 編號67投資，安聯豐收（11/7）配息1 萬
      5,705 元，由戴林龍英分割取得（扣繳遺產管理費) 及附
      表編號68之國泰人壽月月享利變額年金保險（0000000000
      ）保單價值86萬6,558 元，由戴林龍英分割取得( 扣繳遺
      產管理費) 。和附表編號69，國泰人壽新富貴保本投資鏈
      結型保險（0000000000）保單價值40萬1,375 元，自應由
      戴林龍英分割取得（扣繳遺產管理費) ；兩造均同意附表
      1 編號61投資，股權/ 健松有限公司（出資額4,600,000
      ）、現值0 元與附表編號62之投資，股權/ 健松營造工程
      有限公司（出資額1,500,000 ）3,673,710 股, 現值220
      萬8,388 元，同意兩造各1/6 比例分割，爰由兩造按上開
      應有部分比例分割。
  綜上所述，兩造分割方法各有其立場，惟本院審酌，認應採
    如附表1 所示之剩餘財產分配與遺產分割方法，爰判決如主
    文所示。
  本件事證已臻明確，至於兩造其餘攻擊防禦方法及所提證據
    ，經本院斟酌後，認為均不足以影響本判決之結果，而無逐
    一論駁之必要，併此敘明。
  末按因共有物分割、經界或其他性質上類似事件涉訟、由敗
    訴當事人負擔訴訟費用顯失公平者，法院得酌量情形，命勝
    訴之當事人負擔其一部，民事訴訟法第80條之1 定有明文。
    裁判分割遺產之形成訴訟，法院決定遺產分割之方法時，應
    斟酌何種分割方法較能增進共有物之經濟效益，並兼顧兩造
    之利益，以決定適當之分割方法，不受起訴聲明之拘束，亦
    不因何造起訴而有不同。原告請求裁判分割遺產雖有理由，
    然關於分割遺產之訴訟費用，應由兩造即繼承人全體依附表
    2 各按其應繼分比例負擔，始為公平，爰諭知如主文第2 項
    所示。
  訴訟費用負擔之依據：依家事事件法第51條、民事訴訟法第
    80條之1 、第85條第1 項。
中    華    民    國  110     年    11    月  16      日
                  家事庭法  官  李芳南
以上正本係照原本作成。
如對本判決上訴，須於判決送達後20日之不變期間內，向本院提
出上訴狀。
中    華    民    國   110    年    11    月    19    日
                        書記官  周秀香